【裁判字號】    90,交簡上,9
【裁判日期】    900828
【裁判案由】    公共危險
【裁判全文】
臺灣桃園地方法院刑事判決                            九十年度交簡上字第九號
    公  訴  人  臺灣桃園地方法院檢察署檢察官
    被      告  甲○○
右上訴人因被告公共危險案件，不服本院中壢簡易庭九十年一月八日九十年度壢交簡
字第五六三號第一審簡易判決（聲請案號：八十九年度偵字第九二四九號），提起上
訴，本院管轄之第二審地方法院合議庭判決如左：
    主  文
上訴駁回。
    事  實
一、甲○○向乙○○分租劉某所有，坐落於桃園縣平鎮市○○路一八七號房屋之前半
    部經營「半日閒小吃店」；後半部則仍歸乙○○及其家人居住使用。其原應注意
    上開小吃店內電力設備是否負荷過量，有引發失火之危險，且依其平日即在該處
    負責營業之情形，又無不能注意之情事，竟仍疏未注意，未為應有之保養、檢查
    ，致店內供冰箱、冷氣使用之插座長期使用後不堪負荷，於民國八十九年五月十
    二日上午五時十五分許起火燃燒，致上址小吃店店內受有不等程度之燻燒；該處
    內部裝潢、後側裝潢木板、天花板、牆壁、二樓後側樓地板嚴重燒燬。幸經桃園
    縣警察局消防隊據報趕至，始將火勢撲滅。
二、案經乙○○訴由桃園縣警察局平鎮分局報請台灣桃園地方法院檢察署檢察官偵查
    起訴。
    理  由
一、訊據被告甲○○固不否認向告訴人乙○○租用上開房屋前半部，用以經營「半日
    閒小吃店」，而於右揭時地發生火災之事實，惟否認有何失火犯行，辯稱：火災
    主要是房屋插座老舊出問題，而起火時是凌晨時間，我沒有營業，應該不會造成
    電線走火，可能是房東乙○○家人使用冷氣過久造成的，況且之前房子就會跳電
    ，我有向乙○○反映過，請他修理換電表，但是乙○○沒有處理，可見是乙○○
    自己的問題云云。經查，右揭事實，已據告訴人乙○○在警訊及偵審中指訴綦詳
    ，即被告亦不否認起火處係在其小吃店店內之事實。再者，因本件僅被告經營之
    「半日閒小吃店」起火燃燒，足認係起火戶，而依據燃燒時間越久，燃燒程度越
    嚴重，及火焰具有往上延燒等物理特性，並斟酌現場燃燒情況，後側較前側嚴重
    ，餐廳與廚房中間隔間牆處燃燒面較低，足見該處為起火處。至起火因素排除危
    險物體引火、人為縱火及炊事不慎等因素，並依起火處擺放有電冰箱二部、冷氣
    機一部，又係共用同一插座，平日即有較大電流流經插座之電源端，使電線電阻
    熱加大，更兼上開電器均緊密靠牆擺設，電器熱量不易逸散，彼此惡性循環使溫
    度升高，以電器因素引火較為可能；至被告質疑可能是房東使用電器傳熱到起火
    點云云，因起火處插座燃燒最嚴重，燃燒位置又較低，且電源一端燃燒程度不若
    電源末端即起火處插座嚴重，所以不可能等情，此經鑑定人即消防隊人員熊新民
    到庭結證屬實（本院九十年六月二十七日筆錄）。此外並有火災原因調查報告書
    、火災現場勘查記錄及原因判斷、火災出動觀察記錄各一份、現場相關位置圖五
    張、現場照片四十八張附卷可稽。查被告使用該屋經營小吃店，就該屋電源使用
    、安全等情形，自應負檢修之責，佐以其自承：平日房屋就會跳電；我平日就在
    店裡等語（偵卷第三十五頁反面、本院九十年八月十四日筆錄），益見該屋平日
    用電即有不勝負荷之現象，且被告亦無不能注意之情事，乃其仍疏未注意，以致
    釀禍，被告自有過失。至被告另辯稱：我有跟房東反映過云云，與告訴人自承：
    他有說過一次，我有跟他說這裡是農地，不能申請換電表等語相符，惟僅足認定
    告訴人亦有過失，仍無從據以解免被告之責。綜上所述，本件事證明確，被告所
    辯無非卸責之詞，不足採信，其犯行已堪認定。
二、查被告甲○○行為後，刑法第四十一條第一項固於本件簡易判決後之九十年一月
    四日修正，將原犯最重本刑為三年以下有期徒刑以下刑之罪，而受六月以下有期
    徒刑或拘役之宣告，因身體、教育、職業或家庭之關係，執行顯有困難者，得以
    一元以上三元以下折算一日，易科罰金之規定，修正為「犯最重本刑為五年以下
    有期徒刑以下刑之罪，而受六個月以下有期徒刑或拘役之宣告，因身體、教育、
    職業、家庭之關係或其他正當事由，執行顯有困難者，得以一元以上三元以下折
    算一日，易科罰金」，並於九十年一月十日由總統公布施行，而於同年月十二日
    生效。經依新舊法比較結果，對被告並無不同，應依刑法第二條第一項前段規定
    ，適用修正後之法律。雖原審判決時該條尚未修正，無從適用新法處斷，然該條
    之修正無礙於對被告刑罰評價之內涵，故僅由本院補充說明即可，尚無因而撤銷
    改判之必要，合先敘明。次查本件失火房屋半供被告開設小吃店，半供告訴人居
    家使用一節，為告訴人及被告所同認，自係現供人使用之住宅。核被告甲○○所
    為，係犯刑法第一百七十三條第二項之失火燒燬現供人使用之住宅罪。原審以被
    告罪證明確，適用刑法第一百七十三條第二項、第四十一條，罰金罰鍰提高標準
    條例第一條前段、第二條，並審酌被告素行、犯罪動機、目的、告訴人所受損失
    等一切情狀，判處被告拘役五十日，如易科罰金以三百元折算一日，經核認事用
    法均無違誤，量刑亦屬妥適，應予維持。上訴意旨謂被告並未賠償告訴人，犯後
    態度不佳，量刑過輕云云，指摘原判決不當，然本件失火對被告亦有重大損失，
    殊難僅憑雙方尚未和解一事，逕認本件量刑過輕，是上訴意旨為無理由，應予駁
    回。
據上論斷，應依刑事訴訟法第四百五十五條之一第三項、第三百六十八條，判決如主
文。
本案經檢察官林秀菊到庭執行職務。
中        華        民        國    九十    年    八    月    二十八    日
                                  臺灣桃園地方法院刑事第五庭
                                      審判長法  官    范清銘
                                            法  官    鍾淑慧
                                            法  官    陳彥宏
右正本證明與原本無異。
不得上訴。
                          書記官   翁其良
中        華        民        國   九十     年   九     月     四      日
論罪法條：刑法第一百七十三條第二項
刑法第一百七十三條
放火燒燬現供人使用之住宅或現有人所在之建築物、礦坑、火車、電車或其他供水、
陸、空公眾運輸之舟、車、航空機者，處無期徒刑或七年以上有期徒刑。
失火燒燬前項之物者，處一年以下有期徒刑、拘役或五百元以下罰金。
第一項之未遂犯罰之。
預備犯第一項之罪者，處一年以下有期徒刑、拘役或三百元以下罰金。


司法院資訊處製作；財團法人民間司法改革基金會備份。
